【裁判字號】    97,上易,467
【裁判日期】    970422
【裁判案由】    詐欺
【裁判全文】
臺灣高等法院刑事判決                 97年度上易字第467號
上  訴  人  台灣士林地方法院檢察署檢察官
被      告  乙○○
上列上訴人因被告詐欺案件，不服台灣士林地方法院九十六年度
易字第二二七七號，中華民國九十七年一月十六日第一審判決（
起訴案號：台灣士林地方法院檢察署九十六年度偵字第一二三六
九號、第一二三七一號），提起上訴，本院判決如下：
    主  文
原判決撤銷。
乙○○幫助犯詐欺取財罪，處有期徒刑伍月，如易科罰金以新台
幣壹仟元折算壹日。未扣案之如附表所示之物，均沒收。
    事  實
一、乙○○雖預見交付存摺等帳戶資料予不熟識之他人使用，可
    能幫助不詳犯罪集團藉此詐取他人財物，並使被害人及警方
    追查無門，且一般民眾前往金融機構申辦帳戶並無任何特殊
    之限制，倘為合法收入，本可自行開設帳戶使用，並無向他
    人收購或借用之必要。竟仍不違其本意，基於幫助詐欺之犯
    意，於民國九十六年七月三十一日後某日，在不詳時間、地
    點，以新臺幣（下同）六千元之代價，同時將所有之臺北富
    邦商業銀行北投分行（下稱富邦銀行）000000000
    000帳號、新光銀行北投復興崗分行（下稱新光銀行）0
    000000000000帳號及北投郵局0000000
    0000000帳號之存摺、提款卡及密碼售予不詳姓名之
    詐欺集團成員使用。嗣該詐欺集團成員遂於九十六年八月一
    日上午十時許，致電位在臺北縣新店市○○路一九巷二七號
    三樓之丙○○，佯稱其係警察，而丙○○所有大眾銀行帳戶
    ，有不明款項匯入需調查等情，致丙○○陷於錯誤，遂於九
    十六年八月一日分別匯款九十八萬元、五十八萬八千元至乙○○上開新光銀行及北投郵局帳戶內。詐騙集團復於九十六
    年八月二日下午三時許，致電位於高雄縣大樹鄉○○路六二
    一號之甲○○，冒稱為檢察官，而甲○○涉嫌人頭帳戶，要
    凍結其財產等情，致甲○○陷於錯誤，即於九十六年八月二
    日匯款三十五萬元至乙○○上開富邦銀行帳戶內。再由詐欺
    集團成員將之提領殆盡，嗣丙○○、甲○○發覺有異，始知
    受騙。
二、案經臺北市政府警察局北投分局報請臺灣士林地方法院檢察
    署檢察官偵查起訴。
    理  由
壹、程序部分：
    按被告以外之人於審判外之言詞或書面陳述，除法律有規定
    者外，不得作為證據；又被告以外之人於審判外之陳述，雖
    不符合同法第一百五十九條之一至第一百五十九條之四之規
    定，但經當事人於審判程序同意作為證據，法院審酌該言詞
    陳述或書面陳述作成時之情況，認為適當者，亦得為證據。
    當事人、代理人或辯護人於法院調查證據時，知有第一百五
    十九條第一項不得為證據之情形，而未於言詞辯論終結前聲
    明異議者，視為有前項之同意，刑事訴訟法第一百五十九條
    第一項及第一百五十九條之五分別定有明文。本判決下列所
    引用之各該被告以外之人於審判外之陳述（包含書面陳述）
    ，雖屬傳聞證據，惟當事人於本院審判期日中表示同意作為
    證據方法而不予爭執，本院審酌上開證據資料製作時之情況
    ，尚無違法不當及證明力明顯過低之瑕疵，亦認為以之作為
    證據應屬適當。揆諸前開規定，爰依刑事訴訟法第一百五十
    九條之五規定，認前揭證據資料均有證據能力，先予敘明。
貳、實體部分：
一、前揭犯罪事實，業據被告乙○○於原審及本院審理時均供認
    不諱（見原審卷第一二、一五頁，本院卷第一九至二二頁）
    ，核與被害人丙○○、甲○○於警詢時指述情節相符（見偵
    字第一二三六九號卷第一三至一四頁、第一二三七一號卷第
    九至一０頁），復有第一商業銀行匯款申請書回條、郵政國
    內匯款執據、臺東區中小企業銀行匯款申請書、富邦銀行0
    00000000000帳號、新光銀行00000000
    00000帳號、北投郵局00000000000000
    帳號開戶資料及交易明細表及財團法人金融聯合徵信中心通
    報案件紀錄資訊在卷可資佐證（見偵字第一二三七一號第一
    一至一六、二六、二七頁，偵字第一二三六九號卷第一七、
    一八、三０至三七、三八、四一頁），足徵被告自白與事實
    相符。本件事證明確，被告犯行堪以認定，自應依法論科。
二、按刑法上之幫助犯，係對於犯罪與正犯有共同之認識，而以
    幫助之意思，對於正犯資以助力，而未參與實施犯罪之行為
    者而言（最高法院七十五年度臺上字第一五０九號、八十八
    年度臺上字第一二七０號判例參照）。是如未參與實施犯罪
    構成要件之行為，且係出於幫助之意思提供助力，即屬幫助
    犯，而非共同正犯。本件被告基於幫助之犯意，提供其所有
    富邦銀行000000000000帳號、新光銀行000
    0000000000帳號及北投郵局000000000
    00000帳號之存摺、提款卡及密碼予詐欺集團成員，再
    轉交由犯罪集團成員利用被告之幫助，意圖為自己不法所有
    之犯意，施用詐術，使被害人丙○○、甲○○因而陷於錯誤
    ，轉帳匯款至被告之上開帳戶內，是被告所為參與詐欺罪構
    成要件以外之行為，且在無證據證明被告係以正犯而非以幫
    助犯之犯意參與犯罪之情形下，應認其所為係幫助犯而非正
    犯行為。核被告所為，係犯刑法第三十條第一項幫助犯刑法
    第三百三十九條第一項詐欺取財罪。被告以一次提供帳戶之
    幫助行為，幫助該詐欺集團分別詐騙被害人丙○○及甲○○
    等人，致其等陷於錯誤，因而交付財物，其中被害人雖有數
    名，惟被告提供帳戶之行為僅有一個，應僅論以一個幫助詐
    欺取財之行為。而被告之行為僅止於幫助，應依刑法第三十
    條第二項之規定，按正犯之刑減輕之。
三、原審據以論科，固非無見。惟原審就被告提供詐欺集團成員
    所用之存摺、金融卡及販賣帳戶所得六千元未予宣告沒收，
    自有未當。檢察官上訴意旨執以指摘原判決不當，為有理由
    ，應予撤銷改判。爰審酌被告犯罪之動機、所生危害，交付
    帳戶等物供他人詐財使用，使犯罪偵查困難，被害人追償無
    門，與犯罪後供認犯行之態度等一切情狀，量處如主文第二
    項所示之刑，並諭知易科罰金之折算標準。至詐欺集團之詐
    得金額多寡，雖為量刑所考量之標準之一，然並非主要標準
    ，併予敘明。被告交付詐欺集團之存摺、提款卡為被告所有
    ，供詐欺集團犯罪所用；販賣帳戶所得之六千元，為被告犯
    罪所得之物，雖均未扣案，惟並無證據證明業已滅失，爰分
    別依刑法第三十八條第一項第二款、第三款之規定併予宣告
    沒收。
據上論斷，應依刑事訴訟法第三百六十九條第一項前段、第三百
六十四條、第二百九十九條第一項前段，刑法第三百三十九條第
一項、第三十條第一項、第二項、第四十一條第一項前段、第三
十八條第一項第二款、第三款，刑法施行法第一條之一，判決如
主文。
本案經檢察官陳明光到庭執行職務。
中    華    民    國    97    年    4     月    22    日
                  刑事第十七庭  審判長法  官  趙功恆
                                      法  官  陳世宗
                                      法  官  陳憲裕
以上正本證明與原本無異。
不得上訴。
                                      書記官  劉育妃
中    華    民    國    97    年    4     月    23    日
附錄：本案論罪科刑法條全文
刑法第339條
（普通詐欺罪）
意圖為自己或第三人不法之所有，以詐術使人將本人或第三人之
物交付者，處5年以下有期徒刑、拘役或科或併科1千元以下罰金
。
以前項方法得財產上不法之利益或使第三人得之者，亦同。
前二項之未遂犯罰之。
附表：
一、富邦銀行000000000000帳號存摺一本、提款卡一張。
二、新光銀行0000000000000帳號存摺一本、提款卡一張。
三、北投郵局00000000000000帳號之存摺一本、提款卡一張。
四、犯罪所得新台幣6000元。


司法院資訊處製作；財團法人民間司法改革基金會備份。
